臺灣新竹地方法院民事小額判決  
111年度竹小字第514號
原      告  張志兆  
被      告  匡庭玉  

上列當事人間請求損害賠償事件，經原告提起刑事附帶民事訴訟
，由本院刑事庭裁定移送前來（111 年度交附民字第144 號），
本院於民國111 年10月5 日辯論終結，判決如下：
    主      文
被告應給付原告新臺幣貳萬捌仟陸佰肆拾壹元，及自民國一一一
年四月二十六日起至清償日止，按週年利率百分之五計算之利息
。
原告其餘之訴駁回。
訴訟費用新臺幣零元。
本判決原告勝訴部分得假執行。
    事實及理由
壹、程序方面：
    按訴狀送達後，原告不得將原訴變更或追加他訴，但請求之
    基礎事實同一者、擴張或減縮應受判決事項之聲明者，不在
    此限，民事訴訟法第 255條第1 項但書第2、3 款分別定有
    明文。本件原告起訴時原聲明請求：㈠被告應給付原告新臺
    幣（下同）78,000元及自起訴狀繕本送達翌日起至清償日止
    ，按週年利率5%計算之利息。㈡請准供擔保宣告假執行。嗣
    於本院民國111 年10月5 日言詞辯論期日當庭更正請求金額
    為98,186元，利息則不變（見本院卷第37頁）。經核原告上
    開所為變更，均係基於被告駕車撞傷原告之同一事實，且屬
    擴張應受判決事項之聲明，揆諸首揭說明，尚無不合，應予
    准許。
貳、實體方面：
一、原告主張：被告於109 年12月9 日15時1 分許，騎乘車號00
    0-0000號重型機車（下稱肇事機車），沿新竹市田美三街22
    巷6弄東向路邊、由南往北方向起駛進入車道時，本應注意
    行駛時，駕駛人應注意車前狀況及兩車並行之間隔，並隨時
    採取必要之安全措施，而依當時情況並無不能注意之情事，
    竟疏未注意及此，由路邊起駛、卻未充分注意右側路口轉入
    之車輛。適有原告騎乘車號000-000號重型機車搭載其子、
    沿新竹市經國路1段由北往南方向右轉新竹市田美三街22巷6
    弄車道後往左側駛至，亦疏未注意右轉駛入未劃分向標線路
    段後應靠右行駛、反而偏左行駛，迨見被告由路邊起步之機
    車時已閃避不及，兩車遂發生碰撞肇事，原告因此受有左側
    股骨頸骨折之傷害（下稱系爭傷害），並支出醫藥費用（含
    證明書費用）103,987元、未來醫療費用30,000元、交通費
    用5,300元、看護費用72,000元、保母費用30,000元，並受
    有停業4個月之店面租金損失120,000元及薪資損失96,000元
    ，且原告身心受有相當之痛苦，併請求精神慰撫金100,0000
    元，上開金額共計557,287元，而原告已請領強制險69,000
    元，且被告應負30%之肇事責任。又被告上開不法行為，業
    經臺灣新竹地方檢察署檢察官偵查後提起公訴，並經本院刑
    事庭以111 年度交易字第48號刑事判決判處有罪在案，是被
    告應負損害賠償責任，爰依侵權行為之法律關係提起本件訴
    訟。並聲明：如上開變更後訴之聲明。
二、被告則以：伊對於刑事判決認定之事實固不爭執，請依法判
    決等語置辯。並聲明：原告之訴駁回。
三、得心證之理由：
  ㈠本件就原告主張之事實及被告因前開傷害之行為，業經本院
    刑事庭以111 年度交易字第48號刑事判決被告犯過失傷害罪
    ，處拘役30日，如易科罰金，以1,000元折算1 日確定等情
    ，有上開刑事判決附卷可稽（見本院卷第15至17頁），且為
    被告所不爭執，堪信為真正。
　㈡按因故意或過失不法侵害他人之權利者，負損害賠償責任；
    不法侵害他人之身體或健康者，對於被害人因此喪失或減少
    勞動能力或增加生活上之需要時，應負損害賠償責任；不法
    侵害他人之身體、健康，被害人雖非財產上之損害，亦得請
    求賠償相當之金額，民法第184 條第1 項前段、第193 條、
    第195 條第1 項定有明文。經查，被告所為前開侵權行為，
    致原告受有系爭傷害，是原告本於前揭規定，請求被告賠償
    其所受損害，於法有據。
　㈢茲就原告請求賠償之項目及金額分別審酌如下：
　⒈醫藥費用（含證明書費用）：
　　原告主張因本件事故就醫治療、回診，已支出醫藥費用103,
    987元等情，並提出國立臺灣大學醫學院附設醫院新竹分院
    （下稱臺大新竹分院）之診斷證明書、醫療費用收據等件為
    證（見本院卷第50至52頁）。然經本院核算上開費用收據金
    額，原告實際已支出之醫藥費用（含證明書費用）僅為101,
    470元（計算式：3,960＋900＋96,127＋453＋30＝101,470，見本
    院卷第50頁），是原告此部分所得請求之金額應為101,470
    元範圍方屬可採；至超過部分之請求，原告迄未提出其他證
    據以為證明，即非有據。
  ⒉未來醫療費用：
　　原告又主張預估日後拆鋼釘手術費用為30,000元，爰請求未
    來醫療費用30,000元云云，然此僅係原告就未來費用之評估
    ，並未見其詳加說明及提出計算方式，且顯非已實現之損害
    ，亦難認有其必要性，故其預為請求被告賠償未來醫療費用
    30,000元，不能准許。
  ⒊交通費用：
　　原告固主張因本件事故支出往返就醫復健53次之交通費用5,
    300元云云，惟原告並未提出其已實際支出該部分交通費之
    證明資料，應認該部分之主張為無理由。
  ⒋看護費用：
　⑴按以親屬代為照顧被害人之起居，固係基於親情，但親屬看
    護所付出之勞力並非不能評價為金錢，雖因二者身分關係而
    免除被害人之支付義務，惟此種基於身分關係之恩惠，自不
    能加惠於加害人，故由親屬看護時雖無現實看護費之支付，
    仍應認被害人受有相當於看護費之損害，得向被告請求賠償
    ，始符公平原則。
　⑵原告又主張因系爭傷害需專人照顧2 個月，而由其母親照顧
    起居，故請求看護費用72,000元等語。查原告因本件事故受
    傷，於109 年12月9 日經由急診入臺大新竹分院住院，於10
    9 年12月10日接受開放性復位內固定手術，並於109 年12月
    13日出院，宜需專人照護2 個月，宜於門診持續追蹤治療等
    語，有臺大新竹分院住院109 年12月23日診斷證明書附卷可
    參（見本院卷第52頁），足證原告確有自109 年12月13日出
    院後2 個月期間由專人照護，以協助日常生活起居之必要，
    縱其實際上係由其親屬即原告之母親負責照料，被告仍不能
    免除其責任。揆諸前揭說明，原告雖由家人看護，其此部分
    之請求應屬有理；又上開診斷證明書所載內容雖未特別載明
    究為專人全日看護抑或半日看護，然縱使為半日看護，以每
    半日1,200元為半日看護之計算依據，亦屬合理。職此，原
    告請求被告給付2 個月看護費用72,000元（計算式：1,200×
    30×2＝72,000），核屬有據。
　⒌保母費用：
　　按損害賠償之債，以有損害之發生及有責任原因之事實，並
    二者之間，有相當因果關係為成立要件。故所主張損害賠償
    之債，如不合於此項成立要件者，即難謂有損害賠償請求權
    存在。原告雖主張車禍後無法照顧3 歲子女，需請妹妹協助
    2 個月，乃請求保母費用30,000元云云。然此與被告之本件
    侵權行為間，並無相當因果關係，原告尚難據此請求被告負
    擔損害賠償之責，是原告此部分之請求，委屬無據。
　⒍停業店面租金損失：
　  原告另主張其經營飲料店，因本件事故致其無法營業而受有
    4 個月停業店面租金損失120,000元云云，並提出租賃契約
    書為證（見本院卷第43頁）。惟查，原告就其因本件車禍而
    有4 個月無法營業之事實，並未提出任何證據資料佐證，是
    難認其此部分主張屬實，況原告所稱店面租金部分，為原告
    營業之必要成本支出，並非因本件事故而增加之支出損害，
    蓋本件無論是否發生車禍，原告均必須依照租賃契約給付店
    面租金，因此，原告給付租金之義務與被告過失傷害間，並
    無因果關係，原告請求被告給付該部分之租金，應無理由。
　⒎薪資損失：
　　原告復主張因系爭傷害需休養4 個月，並以最低基本工資24
    ,000元作為其不能工作之薪資損失計算基礎，而受有不能工
    作之薪資損失96,000元等情，並提出臺大新竹分院診斷證明
    書為證。惟查，依據上開診斷證明書醫囑欄記載住院5 日及
    宜休養2個月（見本院卷第52頁），堪認原告在上述住院治
    療及休養期間顯無法工作，其期間為自109 年12月9 日起至
    109 年12月13日止之住院日數，加計出院後2 個月以30日計
    算之日數，合計為65日（計算式：5 日住院期間＋60日出院
    後休養期間＝65日），自應認原告因系爭傷害不能工作之期
    間應為65日，原告就逾此期間之請求，既未提出其他醫囑或
    相關證據資料證明其因上開傷害受傷而須休養4 個月時間之
    情事，則予駁回。又原告於刑事案件警詢時自述其自營飲料
    店，審酌該工作需長期站立或移動，而原告所受之系爭傷害
    因動作不便，確實會造成工作上之困難，故可認原告確實因
    本件事故受有不能工作之損失。本院斟酌原告於本件事故發
    生時為49歲，應尚有勞動能力，參以勞工最低基本工資乃行
    政院依國內經濟情況調查、分析所認勞工最低之生活保障，
    係一般勞工在通常情形下可能取得之最低收入，故本院認以
    此作為原告於本件事故發生後之收入標準，應為適當，故本
    院認原告主張以109 年度之勞工最低基本工資為每月24,000
    元為計算（換算成每日即為800 元，計算式：24,000元÷30
    日＝800 元），尚屬允當。是以，原告得請求被告賠償其因
    本件事故受傷致不能工作之薪資損失為52,000元(計算式：8
    00 元×65日＝52,000元)，逾此部分之請求，容屬無據。
　⒏精神慰撫金：
　　第按不法侵害他人人格權，被害人受有非財產上損害，請求
    加害人賠償相當金額慰撫金時，法院對於慰撫金之量定，應
    斟酌實際加害情形，所造成影響、被害人痛苦之程度、兩造
    之身分地位定相當之數額。是就慰撫金之多寡，應斟酌雙方
    之身分、地位、資力與加害之程度及其他各種情形核定相當
    之數額，其金額是否相當，自應依實際加害情形與被害人所
    受之痛苦及雙方之身分、地位、經濟狀況等關係決定之。本
    件被告確有上揭不法侵害原告身體健康權之行為，業據本院
    認定如上，是原告據此請求被告賠償精神上所受之損害，當
    屬有據。又原告學歷為高中畢業，109 、110 年度有所得，
    名下有財產；被告學歷為大學肄業，109 、110 年度無所得
    ，名下有財產等情，有兩造之個人戶籍資料查詢結果、兩造
    109 、110 年度稅務電子閘門財產所得調件明細表附卷可參
    。是本院審酌被告侵害行為之手段及方式、原告所受傷勢與
    精神上痛苦、兩造之身分地位、資力、及智識程度等一切情
    狀，認原告請求被告賠償之精神慰撫金應以100,000元為適
    當，應予准許。
　⒐基上，原告得請求被告給付之賠償金額為325,470元【計算式
    ：醫藥費用（含證明書費用）101,470元＋看護費用72,000元
    ＋薪資損失52,000元＋精神慰撫金100,000元＝325,470元】。 
    　
　㈣惟按損害之發生或擴大，被害人與有過失者，法院得減輕賠
    償金額或免除之，民法第217 條第1 項定有明文。又按汽車
    行駛時，駕駛人應注意車前狀況及兩車並行之間隔，並隨時
    採取必要之安全措施，不得在道路上蛇行，或以其他危險方
    式駕車。道路交通安全規則第94條第3 項定有明文。查本件
    車禍肇事責任經新竹地檢署檢察官送請交通部公路總局新竹
    區監理所竹苗區車輛行車事故鑑定會鑑定，其鑑定結果認定
    ：「一、張志兆（即原告）駕駛普通重型機車，超載乘員右
    轉駛入未劃分向標線路段後未靠右反偏左行駛，又未充分注
    意車前狀況，為肇事主因。二、匡庭玉（即被告）駕駛普通
    重型機車，由路邊起駛，未充分注意右側路口轉入之車輛，
    為肇事次因。」有該所110 年11月5 日竹監鑑字第11002759
    38號函檢送之竹苗區0000000案鑑定意見書在卷可考（見新
    竹地檢署110年度偵字第8924號卷第48至50頁），是認兩造
    就本件事故之發生均有過失，且此為原告所是認（見本院卷
    第41頁），則原告對本件事故之發生與有過失，揆諸前開說
    明，即有過失相抵法則之適用。本院衡酌前述兩造之過失情
    節及本件事故發生原因力之強弱程度，認被告及原告就本件
    事故之發生，應負之過失責任比例各為三成及七成，並依上
    開規定，自應減輕被告70%之賠償責任。依此計算，原告得
    請求被告賠償之金額應為97,641元【計算式：255,470元（
    原告原可請求之金額）×30%（被告之肇事責任比例）＝97,64
    1元】。
  ㈤復按保險人依本法規定所為之保險給付，視為被保險人損害
    賠償金額之一部分；被保險人受賠償請求時，得扣除之，強
    制汽車責任保險法第32條定有明文。查原告因本件事故而受
    領強制責任保險金69,000元一情，此據原告陳明在卷（見本
    院卷第41頁），故原告上開所得請求賠償之金額，自應扣除
    已領取之強制險理賠金。從而，原告得請求被告損害賠償之
    金額，應以28,641元為限（計算式：97,641元－69,000元＝28
    ,641元）。
四、末按給付無確定期限者，債務人於債權人得請求給付時，經
    其催告而未為給付，自受催告時起，負遲延責任。其經債權
    人起訴而送達訴狀，或依督促程序送達支付命令，或為其他
    相類之行為者，與催告有同一之效力；遲延之債務，以支付
    金錢為標的者，債權人得請求依法定利率計算之遲延利息；
    應付利息之債務，其利率未經約定，亦無法律可據者，週年
    利率為5%，民法第229 條第2 項、第233 條第1 項前段、第
    203 條分別定有明文。本件係屬侵權行為損害賠償之債，自
    屬無確定期限者，又以支付金錢為標的，則依上揭法律規定
    ，原告就其得請求被告給付之金額部分，請求自刑事附帶民
    事起訴狀繕本送達之翌日起加計週年利率5%之利息，亦屬有
    據，應予准許。而本件刑事附帶民事起訴狀繕本係於111 年
    4 月15日寄存送達於被告住所所在地之警察機關，有送達證
    書1 紙存卷可憑（見本院111 年度交附民字第144 號卷第7 
    頁），依民事訴訟法第138 條第2 項規定，於111 年4 月25
    日生送達效力，是原告請求遲延利息之起算日為111 年4 月
    26日，堪以認定。
五、綜上所述，原告依侵權行為之法律關係，請求被告給付28,6
    41元，及自111 年4 月26日起至清償日止，按週年利率5%計
    算之遲延利息，洵屬有據，應予准許；逾此範圍之請求，則
    屬無據，應予駁回。
六、本件係依民事訴訟法第436 條之8 第1 項適用小額訴訟程序
    所為被告敗訴之判決，依同法第436 條之20規定，應就被告
    敗訴部分，依職權宣告假執行。又原告就其勝訴部分，雖聲
    明供擔保宣告假執行，惟此僅促使法院職權發動，不另為假
    執行准駁之諭知。
七、本件事證已臻明確，兩造其餘之攻擊防禦方法及所提證據，
    於判決結果不生影響，爰不一一論列，附此敘明。
八、本件為刑事附帶民事訴訟，免納裁判費用，此有刑事訴訟法
    第504 條第2 項之明文規定，且訴訟進行中亦無公示送達費
    用、證人日旅費等訴訟費用之產生。
中　　華　　民　　國　　111 　年　　11　　月　　4 　　日
                  新竹簡易庭  法　官  黃致毅
以上正本證明與原本無異。
如不服本判決，須以違背法令為理由，於判決送達後20日內向本
庭提出上訴狀（應按他造當事人之人數附繕本）；如委任律師提
起上訴者，應一併繳納上訴審裁判費。
中　　華　　民　　國　　111 　年　　11　　月　　4 　　日
                              書記官　蕭宛琴
　　　　　　　　　　　　　　　
附錄：
一、民事訴訟法第436 條之24第2 項：
    對於小額程序之第一審裁判上訴或抗告，非以其違背法令為
    理由，不得為之。
二、民事訴訟法第436 條之25：
    上訴狀內應記載上訴理由，表明下列各款事項：
    ㈠原判決所違背之法令及其具體內容。
    ㈡依訴訟資料可認為原判決有違背法令之具體事實。
三、民事訴訟法第436 條之32條第2 項：
    第438 條至第445 條、第448 條至第450 條、第454 條、第
    455 條、第459 條、第462 條、第463 條、第468條、第469
    條第1 款至第5 款、第471 條至第473 條及第475 條第1 項
    之規定，於小額事件之上訴程序準用之。